臺灣臺中地方法院刑事判決　　　　　　 100年度訴字第1225號
公　訴　人　臺灣臺中地方法院檢察署檢察官
被　　　告　游曜隆
上列被告因違反毒品危害防制條例案件，經檢察官提起公訴（
100年度毒偵字第837號），本院改依簡式審判程序判決如下：
    主     文
游曜隆施用第一級毒品，累犯，處有期徒刑壹年月；又施用第
二級毒品，累犯，處有期徒刑月。應執行有期徒刑壹年肆月。
    犯 罪 事 實
一、游曜隆前曾因違反毒品危害防制條例案件，分別經本院以95
    年度訴字第2781號刑事判決判處有期徒刑1年確定，及以96
    年度訴字第1361號刑事判決判處有期徒刑1年2月確定，嗣上
    開2案經本院以96年度聲減字第2685號裁定分別減刑為有期
    徒刑6月及7月確定；另因偽證案件，經本院以96年度訴字第
    4234號刑事判決判處有期徒刑4月確定，並與上開經裁定減
    刑為有期徒刑7月之罪合併定其應執行刑為有期徒刑11月確
    定；再因違反毒品危害防制條例案件，經本院以97年度訴字
    第4022號刑事判決判處有期徒刑1年2月確定，及因竊盜案件
    ，經本院以97年度簡字第1221號刑事簡易判決判處拘役20日
    確定，前開各罪經入監接續執行後，甫於民國（下同）99年
    7 月12日縮短刑期執行完畢。又其前於90年間因施用毒品案
    件，經本院裁定移送觀察、勒戒後，認無繼續施用毒品之傾
    向，於90年9月14日釋放，並經臺灣臺中地方法院檢察署檢
    察官以90年度毒偵字第4367號為不起訴處分確定；復於前開
    觀察勒戒執行完畢釋放後之5年內起，再因施用毒品案件，
    先後經本院以93年度訴字第1931號刑事判決判處有期徒刑1
    年確定、以95年度訴字第2781號刑事判決判處有期徒刑1年
    （嗣經96年度聲減字第2685號裁定減為有期徒刑6月確定）
    、以96年度訴字第1361號刑事判決判處有期徒刑1年2月（嗣
    經96年度聲減字第2685號裁定減為有期徒刑7月確定）、以
    97年度訴字第4022號刑事判決判處有期徒刑1年2月確定。詎
    游曜隆仍不知戒絕，復基於施用第一級毒品海洛因之犯意，
    於99年12月18日晚間8時許，在臺中縣太平市（現改制為臺
    中市太平區，下以舊制稱）新坪路河堤旁，以將第一級毒品
    海洛因粉末置入注射針筒內加水後，再以針筒注射手臂血管
    之方式，施用第一級毒品海洛因1次；另基於施用第二級毒
    品甲基安非他命之犯意，於99年12月22日下午2時30分為警
    採尿時回溯前96小時內之某時，在臺中縣太平市○○街386
    號住處，以將第二級毒品甲基安非他命置放於吸食器內，以
    火加以燒烤使成氣體後吸食之方式，施用第二級毒品甲基安
    非他命1次。嗣於99年12月22日下午2時15分許，在臺中縣太
    平市○○路○段163號前，因行跡可疑為警盤檢後查知其有毒
    品前科，經其同意採集其尿液送驗，結果呈嗎啡及甲基安非
    他命陽性反應，而悉上情。
二、案經臺中市政府警察局霧峰分局移送臺灣臺中地方法院檢察
    署檢察官偵查起訴，本院認有刑事訴訟法第273條之1第1項
    之情形，而改依簡式審判程序審理。
    理     由
一、按除被告所犯為死刑、無期徒刑、最輕本刑為3年以上有期
    徒刑之罪或高等法院管轄第1審案件者外，於刑事訴訟法第
    273條第1項程序進行中，被告先就被訴事實為有罪之陳述時
    ，審判長得告知被告簡式審判程序之旨，並聽取當事人、代
    理人、辯護人及輔佐人之意見後，裁定進行簡式審判程序；
    除簡式審判程序及簡易程序案件外，第1審應行合議審判，
    刑事訴訟法第273條之1第1項、第284條之1分別定有明文。
    本件被告游曜隆所犯係死刑、無期徒刑、最輕本刑為3年以
    上有期徒刑或高等法院管轄第1審案件以外之罪，並於本院
    行準備程序時就被訴事實為有罪之陳述，本院合議庭依前揭
    規定，經評議結果，裁定改由受命法官獨任行簡式審判程序
    ，先予敘明。
二、上揭事實，業據被告游曜隆於本院行準備程序與審理時均坦
    承不諱，且其於99年12月22日所採集尿液經送鑑驗結果，確
    呈嗎啡及甲基安非他命陽性反應，此有採尿同意書、臺中縣
    （現改制為臺中市政府）警察局霧峰分局委託鑑驗尿液代號
    與真實姓名對照表、詮昕科技股份有限公司出具之濫用藥物
    尿液檢驗報告各1紙附卷可稽，應認被告之自白確與事實相
    符，洵堪採信。
三、次按施用第一、二級毒品為犯罪行為，毒品危害防制條例第
    10條定有處罰明文。故施用第一、二級毒品者，依前揭規定
    本應科以科罰。惟基於刑事政策，對合於一定條件之施用者
    ，則依同條例第20條、第23條之規定，施以觀察、勒戒及強
    制戒治之保安處分。又毒品危害防制條例於92年7月9日修正
    公布，自93年1月9日施行，其中第20條、第23條將施用毒品
    之刑事處遇程序，區分為「初犯」及「5年內再犯」、「5年
    後再犯」。依其立法理由之說明：「初犯」，經觀察、勒戒
    或強制戒治後，應為不起訴處分或不付審理之裁定；經觀察
    、勒戒或強制戒治執行完畢釋放後，「5年內再犯」者，因
    其再犯率甚高，原實施之觀察、勒戒及強制戒治既已無法收
    其實效，爰依法追訴或裁定交付審理。至於經觀察、勒戒或
    強制戒治執行完畢釋放後，「5年後再犯」者，前所實施之
    觀察、勒戒或強制戒治已足以遮斷其施用毒品之毒癮，為期
    自新及協助其斷除毒癮，仍適用「初犯」規定，先經觀察、
    勒戒或強制戒治之程序。從而依修正後之規定，僅限於「初
    犯」及「5年後再犯」二種情形，始應先經觀察、勒戒或強
    制戒治程序。倘被告於5年內已再犯，經依法追訴處罰，縱
    其第3次（或第3次以上）再度施用毒品之時間，在初犯經觀
    察、勒戒或強制戒治執行完畢釋放5年以後，已不合於「5年
    後再犯」之規定，且因已於「5年內再犯」，顯見其再犯率
    甚高，原實施觀察、勒戒或強制戒治，已無法收其實效，即
    應依該條例第10條處罰（最高法院95年5月9日95年度第7次
    刑事庭會議及97年9月9日97年度第5次刑事庭會議決議參照
    ）。查本件被告前於90年間因施用毒品案件，經本院裁定移
    送觀察、勒戒後，認無繼續施用毒品之傾向，於90年9月14
    日釋放，並經臺灣臺中地方法院檢察署檢察官以90年度毒偵
    字第4367號為不起訴處分確定；復於前開觀察勒戒執行完畢
    釋放後之5年內起，再因施用毒品案件，先後經本院以93年
    度訴字第1931號刑事判決判處有期徒刑1年確定、以95年度
    訴字第2781號刑事判決判處有期徒刑1年（嗣經96年度聲減
    字第2685號裁定減為有期徒刑6月確定）、以96年度訴字第
    1361號刑事判決判處有期徒刑1年2月（嗣經96年度聲減字第
    2685號裁定減為有期徒刑7月確定）及以97年度訴字第4022
    號刑事判決判處有期徒刑1年2月確定等情，有臺灣高等法院
    被告前案紀錄表及臺灣臺中地方法院檢察署刑案資料查註紀
    錄表各1份在卷可考；而被告本件施用第一、二級毒品之犯
    行，雖係在前次觀察勒戒執行完畢5年後所犯，惟被告於上
    開觀察勒戒執行完畢5年內，曾因施用毒品案件經法院宣示
    判決並確定，已詳述如前，顯見其並非於觀察勒戒執行完畢
    後5年內均無任何施用毒品之犯行，則揆諸前揭決議意旨，
    足認被告再犯率甚高，無論其「5年內再犯」之時點係於上
    開修法前或後，亦無論其後各次施用毒品之犯行，是否已逾
    第一次觀察勒戒或強制戒治執行完畢後5年，均毋須再重新
    施予觀察、勒戒或強制戒治之處遇，而應依毒品危害防制條
    例第23條第2項規定，逕予追訴處罰。綜上所述，本件犯罪
    事證已臻明確，被告前開犯行洵堪認定，應予依法論科。
四、核被告所為，係犯毒品危害防制條例第10條第1項之施用第
    一級毒品罪及同條第2項之施用第二級毒品罪。被告為施用
    毒品而持有第一、二級毒品，其持有之低度行為均應為施用
    之高度行為所吸收，均不另論罪。又其所犯上開2罪，犯意
    各別，行為互殊，應予分論併罰。再查被告前曾因違反毒品
    危害防制條例案件，分別經本院以95年度訴字第2781號刑事
    判決判處有期徒刑1年確定，及以96年度訴字第1361號刑事
    判決判處有期徒刑1年2月確定，嗣上開2案經本院以96年度
    聲減字第2685號裁定分別減刑為有期徒刑6月及7月確定；另
    因偽證案件，經本院以96年度訴字第4234號刑事判決判處有
    期徒刑4月確定，並與上開經裁定減刑為有期徒刑7月之罪合
    併定其應執行刑為有期徒刑11月確定；再因違反毒品危害防
    制條例案件，經本院以97年度訴字第4022號刑事判決判處有
    期徒刑1年2月確定，及因竊盜案件，經本院以97年度簡字第
    1221號刑事簡易判決判處拘役20日確定，前開各罪經入監接
    續執行後，甫於99年7月12日縮短刑期執行完畢等情，有上
    開臺灣臺中地方法院檢察署刑案資料查註紀錄表及臺灣高等
    法院被告前案紀錄表可稽，被告於受有期徒刑之執行完畢後
    ，5年內故意再犯有期徒刑以上之罪，均為累犯，應分別依
    刑法第47條第1項之規定，各加重其刑。爰審酌被告前曾有
    施用毒品罪行，經送觀察勒戒、判刑多次後，猶不知悔改，
    再施用毒品不輟，不僅戕害自身健康，更辜負國家將之視為
    病人，並施以長時間之戒治處遇之苦心，惟其對他人權益之
    侵害仍屬有限，且於偵查、本院行準備程序與審理時已坦承
    犯行，暨其犯罪動機、目的、手段、施用次數及其素行、智
    識程度、生活狀況等一切情狀，分別量處如主文所示之刑，
    並定其應執行之刑。
據上論斷，應依刑事訴訟法第273條之1第1項、第299條第1項前
段，毒品危害防制條例第10條第1項、第2項、第23條第2項，刑
法第11條前段、第47條第1項、第51條第5款，判決如主文。
本案經檢察官鄒千芝到庭執行職務。
中    華    民    國    100    年    11    月    2    日
                刑事第五庭       法  官  簡璽容
以上正本證明與原本無異。
如不服本判決，應於判決送達後10日內，向本院提出上訴書狀，
上訴書狀應「敘述具體上訴理由」，並按他造當事人之人數附繕
本。「切勿逕送上級法院」。
                                 書記官  張雅如
中    華    民    國    100    年    11    月    2    日
附錄本案論罪科刑法條全文：
毒品危害防制條例第10條
施用第一級毒品者，處 6 月以上 5 年以下有期徒刑。
施用第二級毒品者，處 3 年以下有期徒刑。